【裁判字號】    97,訴,200
【裁判日期】    971210
【裁判案由】    毒品危害防制條例
【裁判全文】
臺灣桃園地方法院刑事判決               97年度訴字第200號
公  訴  人  臺灣桃園地方法院檢察署檢察官
被      告  丙○○
上列被告等因違反毒品危害防制條例案件，經檢察官提起公訴（
九十六年度毒偵字第四四八二號），本院判決如下：
    主  文
丙○○無罪。
    理  由
一、公訴意旨略以：被告丙○○前因施用毒品案件，經本院裁定
    令入勒戒處所施以觀察勒戒，已於民國九十五年十二月一日
    因無繼續施用傾向獲釋。詎仍不知悔改，復基於施用毒品之
    犯意，於九十六年八月十日為警採尿時起回溯二十六小時及
    九十六小時內某時，在某不詳地點，分別施用第一級毒品海
    洛因及第二級毒品安非他命各一次。嗣於九十六年八月九日
    晚間九時許，在桃園縣八德市○○街五六號五樓住處，為警
    查獲，扣得海洛因一包（淨重零點一二公克）及安非他命吸
    食器一組，因認被告涉犯毒品危害防制條例第十條第一項、
    第二項之施用第一級毒品、第二級毒品罪嫌等語。
二、證據能力部分：
    查本案所引用之供述及非供述證據，經本院依法踐行調查證
    據程式，檢察官、被告及其指定辯護人均不爭執各該證據之
    證據能力，且亦查無依法應排除其證據能力之情形，是後述
    所引用證據之證據能力均無疑義，先予敘明。
三、實體部分：
  (一)按犯罪事實應依證據認定之，無證據不得認定其犯罪事實；
    不能證明被告犯罪者，應諭知無罪之判決，刑事訴訟法第一
    百五十四條第二項、第三百零一條第一項分別定有明文。又
    事實之認定應憑證據，如不能發現相當證據或證據不足以證
    明者，自不能以推測或擬制之方法，以為裁判之基礎；而認
    定犯罪事實所憑之證據，雖不以直接證據為限，間接證據亦
    包括在內，然無論直接或間接證據，其為訴訟上之證明，須
    於通常一般之人均不致於有所懷疑，而得確信其為真實之程
    度者，始得據之為有罪之認定，倘其證明尚未達到此一程度
    ，而有合理性懷疑之存在時，即無從為有罪之認定，此有最
    高法院四十年台上字第八六號判例、七十六年台上字第四九
    八六號判例意旨可資參照。
  (二)本件公訴人認被告涉犯毒品危害防制條例第十條第一項、第
    二項之施用第一、二級毒品罪嫌，無非係以臺灣檢驗科技股
    份有限公司濫用藥物檢驗報告一紙為其主要之論據。
  (三)訊據被告丙○○堅詞否認其有公訴人所指之施用第一、二級
    毒品之犯行，辯稱：伊從未施用第一級毒品海洛因，且於九
    十六年八月九日為警查獲時，伊亦未施用第二級毒品安非他
    命，又採集尿液當時，伊係攜帶包包進入廁所，包包內裝有
    警察給伊之烏龍茶飲料，伊將烏龍茶倒進尿瓶中代替尿液，
    尿液檢驗報告所呈安非他命類及鴉片類藥物陽性反應，可能
    係因與伊同時查獲之甲○○以其尿液替換伊之烏龍茶所導致
    ，且本案所查扣之毒品及吸食器也不是伊所有等詞。經查：
    (1)本件署名被告姓名「丙○○」、編號「00000000
      00號」之尿液（以下簡稱本案編號000000000
      0號尿液）經送請臺灣檢驗科技股份有限公司以ＧＣ／Ｍ
      Ｓ氣相層析質譜儀法之確認檢驗方式鑑驗後，呈鴉片及安
      非他命類藥物陽性反應一情，固有該公司於九十六年八月
      二十七日所出具之濫用藥物尿液鑑驗報告一紙在卷可憑，
      然經本院於九十七年八月十八日警取得被告同意，採集其
      唾液及尿液檢體，併同上開編號0000000000號
      尿液，送請內政部警政署刑事警察局鑑驗ＤＮＡ型別結果
      ：編號0000000000號尿液檢出一男性ＤＮＡ—
      ＳＴＲ型別，與丙○○唾液棉棒ＤＮＡ—ＳＴＲ型別（女
      性）結果不同，可排除該尿液ＤＮＡ來自丙○○之可能等
      情，此有該局於九十七年十月二十一日以刑醫字第○九七
      ○一三○六七一號鑑驗書一紙附卷可稽，是編號0000
      000000號尿液既非屬自被告體內所排放之尿液檢體
      ，自不能因該尿液經檢出有鴉片、安非他命類藥物之陽性
      反應一情，而逕自以該尿液鑑驗報告認定被告有施用第一
      級毒品海洛因或第二級毒品安非他命之依據。
    (2)又本案為警持搜索票前往被告址設桃園縣八德市○○街五
      六號五樓住處內執行搜索時，查扣不明粉末一包及吸食器
      一組在案，且該包不明粉末經送臺灣檢驗科技股份有限公
      司鑑驗結果，內含海洛因成分（重零點一二公克，因鑑驗
      使用零點零二公克）等情，有該公司於九十六年八月二十
      八日所出具之濫用藥物檢驗報告一紙存卷足佐，然被告迭
      於警詢、檢察官偵訊及本院審理時均否認上開毒品或吸食
      器均為其所有，並經參酌證人即被告配偶乙○○於本院審
      理時證述：本案為警於九十六年八月九日晚間持搜索票前
      往其住處時，其即沿著住處四樓窗戶白鐵蓋至隔壁棟建築
      物躲避警察追緝，當日在其住處所扣得之第一級毒品海洛
      因一包、吸食器一組均為其所有，其當時有施用海洛因等
      語（見本院訴字卷第一五○、一五一頁），足認上開扣案
      第一級毒品海洛因一包、吸食器等物應均屬與被告同住一
      處之證人乙○○所有，是尚難徒憑本件查獲當時在被告住
      處內扣得、非屬被告所有之第一級毒品海洛因一包或吸食
      器一組，而推測在場之被告有持有或施用第一級毒品海洛
      因及施用第二級毒品安非他命之犯行。
    (3)綜上，本件編號0000000000號尿液既經查明並
      非屬被告本人所排放之尿液，而本案為警前往被告住處所
      搜得之第一級海洛因一包、吸食器一組又非為被告所有或
      持有之物，自不能以該尿液經檢驗結果有鴉片、安非他命
      類藥物，或被告居住於搜索處所內，即任意推測被告有施
      用或持有毒品等犯行，而遽以施用第一級毒品、第二級毒
      品罪責與被告相繩。此外，本院復查無其他積極證據足資
      認定被告有檢察官所指之施用第一級毒品、第二級毒品等
      犯行，被告之犯罪即屬不能證明，則揆諸前開法條及最高
      法院判例意旨，應依法為無罪之諭知。
據上論斷，應依刑事訴訟法第三百零一條第一項，判決如主文。
本件經檢察官潘怡華到庭執行職務。
中    華    民    國    97    年    12    月    10    日
                      臺灣桃園地方法院刑事第四庭
                          審判長法  官  袁雪華
                                法  官  林宜靜
                                法  官  陳可薇
以上正本證明與原本無異。
如不服本判決應於收受判決後十日內向本院提出上訴書狀，並應
敘述具體理由。其未敘述上訴理由者，應於上訴期間屆滿後二十
日內向本院補提理由書 (均須按他造當事人之人數附繕本)。
「切勿逕送上級法院」。
                              書記官  賴佩霞
中    華    民    國    97    年    12    月    19    日


司法院資訊處製作；財團法人民間司法改革基金會備份。
